臺灣高等法院高雄分院刑事判決　　　　 94年度上易字第619號
上　訴　人
即　被　告　乙○○
　　　　　　　　　　（現於臺灣高雄女子監獄執行）
上列上訴人因竊盜案件，不服臺灣高雄地方法院92年度易字第20
13號中華民國94年6 月20日第一審判決（起訴案號：臺灣高雄地
方法院檢察署92年度偵字第6317號、92年度偵緝字第1367號），
提起上訴，本院判決如下：
     主  文
上訴駁回。
     事  實
一、乙○○夥同江泳輝（由原審法院另行審理）、李耀宗（由檢
    察官另案偵辦）3 人，共同基於意圖為自己不法所有之犯意
    聯絡與行為分擔，於民國92年3 月17日17時許，由江泳輝、
    騎乘車牌號碼GSA-307 號機車後載乙○○，李耀宗騎乘車號
    XQF- 530號機車，一同前往高雄縣仁武鄉○○路460 號良昇
    工程有限公司（下稱良昇公司），在該公司後方儲存場內，
    徒手竊取該公司所有之法蘭（水管對接用碳鋼）9 塊（價值
    約新台幣3,000 元），將之裝入布袋內，得手後尚未離去時
    ，即為該公司員工發現報警，並通知甲○○到場，員警據報
    前往，當場逮捕李耀宗，並查獲前揭兩部機車，乙○○、江
    泳輝則趁隙逃逸，嗣經警循線查獲上情。
二、案經高雄縣政府警察局仁武分局報請臺灣高雄地方法院檢察
    署檢察官偵查起訴。
     理  由
壹、證據能力部分：
一、按被告以外之人（包括證人、鑑定人、告訴人、被害人及共
    同被告等）於檢察事務官、司法警察官或司法警察調查中所
    為之陳述，與審判中不符時，其先前之陳述具有較可信之特
    別情況，且為證明犯罪事實存否所必要者，得為證據，刑事
    訴訟法第159 條之2 定有明文。所謂「前後陳述不符」之要
    件，應就前後階段之陳述進行整體判斷，以決定其間是否具
    有實質性差異，惟無須針對全部陳述作比較，陳述之一部分
    有不符，亦屬之。本件證人即被害人甲○○於警詢及本院審
    理時就是否目睹被告行竊一情，前後陳述不符，本院審酌證
    人甲○○於警詢為陳述時，並無不當取供之情，其陳述具有
    任意性，客觀上應具有較可信之特別情況，且亦為證明犯罪
    事實存否所必要，依上揭規定，其於警詢中之證言自有證據
    能力。
二、按被告以外之人於偵查中向檢察官所為陳述，除顯有不可信
    之情況者外，得為證據，同法第159 條之1 第2 項定有明文
    。本件證人甲○○、李耀宗2 人於檢察官偵查中所為之陳述
    ，其中證人李耀宗為供述前後雖未具結，然因其當時係以共
    同被告之身分接受訊問，依修正前刑事訴訟法之規定，並無
    命共同被告具結之規定，故其偵訊時之供述，並無刑事訴訟
    法第158 條之3 規定之適用；又其2 人嗣後均未曾提及檢察
    官在偵查時有不法取供之情形，客觀上亦無證據可證明其等
    供述有顯不可信之情況，依上說明，其2 人於偵查中之證言
    自均具有證據能力。而證人甲○○於本院審理時已經被告聲
    請傳喚到庭，經當事人依法行使詰問權；另證人李耀宗部分
    ，被告並未爭執其偵訊時供述之證據能力，亦未聲請詰問證
    人李耀宗，足見被告對證人李耀宗已放棄詰問權，合此敘明
    。
貳、實體部分：
一、訊據上訴人即被告乙○○（下稱被告）坦承有於前揭時地前
    往案發現場一情，惟矢口否認有前揭竊盜犯行，辯稱：案發
    當天是江泳輝打電話給我叫我到現場，要一起去買毒品，我
    一到現場，就聽到有人喊抓賊並抓住我的手，江泳輝見狀即
    趁隙帶我離開現場云云。
二、經查：前述犯罪事實，業據證人即被害人甲○○先後於警詢
    時指稱：「當時除李耀宗外，還有2 名共犯（1 男1 女），
    3 人共同騎乘2 部重機車進入工地行竊」之語（仁警刑移字
    地236 號警卷第4 頁），於偵訊時證述：「我當天去巡視，
    發現他們3 人分乘2 部機車來偷，... 進去察看，發現他們
    3 人均有在偷，且有拿布袋在裝法蘭... 」等語（6317號偵
    卷第38頁），於本院證稱：伊到達現場時，被告已被抓，沒
    有看到被告行竊之語，綜觀前揭證述內容，證人甲○○就是
    否有目睹被告行竊一情，前後供述情節雖然不符，惟就被告
    於案發當時確有在現場乙事，前後指述則始終如一，參酌被
    告於偵訊及審理時均坦承：前揭竊盜犯行被發現時，伊確實
    有在現場等情，已徵證人甲○○此部分指述為真，證諸證人
    即共犯李耀宗於偵訊時明確指稱：「江泳輝、乙○○我共3
    人，我騎1 台機車，他們2 人騎一台」、「他們2 人騎GSA-
    307 號機車去偷法蘭」、「我們3 人均有下手行竊，當天只
    有我被捉到，他們2 人逃跑了」等語（6317偵字卷第13頁、
    第52頁），益徵證人甲○○前揭指述，應屬實情，堪予採認
    。此外，復有贓物認領保管單、照片在卷可證，本案事證已
    明，被告犯行足堪認定。被告雖以前揭情詞置辯，惟查：被
    告於偵訊時陳稱：「是江泳輝打電話告訴我說該場地可以撿
    廢棄鋼鐵」之語（6317號偵卷第32頁）；原審供述：「因為
    那時候我懷孕沒有工作，他跟我說那邊有廢鐵看我要不要」
    之語（原審卷第316 頁），已與被告前揭辯稱之情不符。另
    證人即共犯江泳輝於原審雖證述：「被告是伊叫她過來，他
    並不知道我們在裡面做什麼」、「因為他那時候在家，且懷
    孕，我只是叫她來也不知道叫他來做什麼」等語（原審卷第
    第362 頁），經核亦與被告所辯上開各情不符，足徵被告及
    證人江泳輝前揭供述各詞，要屬卸責及迴護被告之詞，均不
    足採。
二、核被告所為，係犯刑法第321 條第1 項第4 款之結夥3 人以
    上竊盜罪。被告與江泳輝、李耀宗間，就上開竊盜犯行彼此
    間有犯意之聯絡及行為之分擔，應論以共同正犯。
三、原審認被告罪證明確，因而適用刑法第28條、第321 條第1
    項第4 款規定，並審酌被告為圖私利，即恣意竊取他人財物
    ，並念及所竊財物價值尚非鉅大，於甫得手即被查獲並經被
    害人領回，造成之損害尚小等一切情狀，量處有期徒刑8 月
    。其認事用法，核無不合，量刑亦屬允當。被告上訴意旨猶
    執前詞，否認犯罪，指摘原判決不當，為無理由，應予駁回
    。
四、公訴意旨雖另認被告涉有如附表所示之竊盜犯行，惟按犯罪
    事實應依證據認定之，無證據不得認定犯罪事實；又不能證
    明被告犯罪，應諭知無罪之判決；此刑事訴訟法第154 條第
    2 項及第301 條第1 項分別定有明文。再按刑事訴訟法上所
    謂認定犯罪事實之證據，係指足以認定被告確有犯罪行為之
    積極證據而言，如未能發現相當證據或證據不足以證明，自
    不能以推測或擬制之方法，以為裁判基礎。而認定不利於被
    告之事實，須依積極證據，苟積極證據不足為不利被告之認
    定時，即應為有利於被告之認定，更不必有何有利之證據；
    又認定犯罪事實所憑之證據，雖不以直接證據為限，間接證
    據亦包括在內，然而無論直接證據或間接證據，其為訴訟上
    之證明，須於通常一般之人均不致有所懷疑，而得確信其為
    真實之程度者，始得據為有罪之認定，倘其證明尚未達到此
    一程度，而有合理之懷疑存在而無從使事實審法院得有罪之
    確信時，即應由法院為諭知被告無罪之判決。訊之被告堅決
    否認有何如附表所示之竊盜犯行，經查公訴意旨認被告有如
    附表所示之竊盜犯行，無非以被告被查獲持有上開機車為其
    論據，惟查被告於警詢、偵查及審理中均堅決否認有何附表
    所示竊取機車之犯行，證諸證人江泳輝與李耀宗2 人就附表
    編號1 、2 、4 所列竊取機車犯行均諉稱係對方所竊取之情
    ；另附表編號3 之所示犯行，係黃盛威所竊取，業據其於原
    審審理中坦承不諱，佐以該機車係江泳輝向黃盛威借得騎用
    ，載被告回江泳輝住處外，由被告騎走一節，亦經江泳輝證
    述明確，足見黃盛威自承竊取該機車之情，尚有可信。而附
    表所示機車之被害人亦均無法指述係何人竊取其等之機車，
    且被告雖與上開附表所示之機車同時被查獲，惟其並非單獨
    持有該等機車，而係分別與同案被告江泳輝、黃盛威共同被
    查獲，故亦難以此即認被告有何竊盜上開機車之犯行。此外
    ，復查無其他積極證據足以證明被告有何附表所示竊取機車
    之犯行，揆諸前揭規定及判例意旨，不能證明被告犯有此部
    分犯行，本應為無罪之判決，惟公訴人認此部分與上開有罪
    部分有連續犯之裁判上一罪之關係，爰不另為無罪之諭知併
    此敘明。
五、至原審檢察官移送併辦部分（93年度偵字第1098號）業經原
    審敘明並無積極證據足以證明被告涉有該移送併辦部分所示
    竊盜犯行，並已將該併辦部分案卷退還檢察官另行處理，而
    本案上訴後，檢察官未再移請併辦，故本院不再論列，僅此
    敘明。
據上論斷，應依刑事訴訟法第368條，判決如主文。
本案經檢察官姜麗儒到庭執行職務。
中　　華　　民　　國　　94　　年　　11　　月　　23　　日
                  刑事第七庭    審判長法  官  黃憲文
                                      法  官  曾逸誠
                                      法  官  黃三友
以上正本證明與原本無異。
不得上訴。
中　　華　　民　　國　　94　　年　　11　　月　　24　　日
　　　　　　　　　　　　　　　　　　　書記官   黃玉珠
附表
┌──┬───┬─────┬─────┬──────┬──────────┐
│編號│行為人│時間      │地點      │犯罪行為    │查獲時地            │
├──┼───┼─────┼─────┼──────┼──────────┤
│ 1  │江泳輝│92年3月15 │高雄縣仁武│共同竊取陳文│92年3月17日下午4時許│
│    │乙○○│日下午5時 │鄉○○路10│貴所有之車牌│，在高雄縣仁武鄉中正│
│    │      │30分許    │0 號前    │號碼XQF-530 │路460 號「良昇工程公│
│    │      │          │          │號機車1部   │司」前為警查獲，被告│
│    │      │          │          │            │與江泳輝趁機逃逸。  │
├──┼───┼─────┼─────┼──────┼──────────┤
│ 2  │江泳輝│92年3月16 │高雄市營佑│共同竊取翁麗│同上述時地為警查獲。│
│    │乙○○│日上午9時 │路69號前  │環所有之車牌│                    │
│    │      │30分許    │          │號碼GSA-307 │                    │
│    │      │          │          │號機車1部   │                    │
├──┼───┼─────┼─────┼──────┼──────────┤
│ 3  │乙○○│92年3月26 │高雄市楠梓│共同竊取吳茂│92年3月27日下午3時20│
│    │黃盛威│日晚上8時 │區○○路與│印所有之車牌│分許，在高雄縣仁武鄉│
│    │      │許        │吉陽路口  │號碼OJS-765 │竹南路1 號「泰菱工程│
│    │      │          │          │號機車1部   │公司」停車場前為警查│
│    │      │          │          │            │獲。                │
├──┼───┼─────┼─────┼──────┼──────────┤
│ 4  │江泳輝│92年4月27 │高雄市富國│共同竊取劉秀│92年4月28日上午9時55│
│    │乙○○│日下午6時 │路241號前 │蘭所有之車牌│分許，江泳輝、葉柏瑜│
│    │李耀宗│20分許    │          │號碼YXF-461 │共乘前揭機車，在高雄│
│    │      │          │          │號機車1部   │縣大社鄉○○路36號前│
│    │      │          │          │            │為警查獲，並扣得鑰匙│
│    │      │          │          │            │2支。               │
└──┴───┴─────┴─────┴──────┴──────────┘
附錄本判決論罪科刑法條：
刑法第321條第1項
犯竊盜罪而有左列情形之一者，處6 月以上、5 年以下有期徒刑
：
一  於夜間侵入住宅或有人居住之建築物、船艦或隱匿其內而犯
    之者。
二  毀越門扇、牆垣或其他安全設備而犯之者。
三  攜帶兇器而犯之者。
四  結夥三人以上而犯之者。
五  乘火災、水災或其他災害之際而犯之者。
六  在車站或埠頭而犯之者。
